【裁判字號】    99,裁,800
【裁判日期】    990408
【裁判案由】    勞保
【裁判全文】
最  高  行  政  法  院  裁  定
                                       99年度裁字第800號
上  訴  人  甲○○
法定代理人  乙○○
被 上訴 人  勞工保險局
代  表  人  丙○○
上列當事人間勞保事件，上訴人對於中華民國98年12月17日臺北
高等行政法院98年度訴字第1378號判決，提起上訴，本院裁定如
下：
    主  文
上訴駁回。
上訴審訴訟費用由上訴人負擔。
    理  由
一、按對於高等行政法院判決之上訴，非以其違背法令為理由，
    不得為之，行政訴訟法第242條定有明文。依同法第243條第
    1項規定，判決不適用法規或適用不當者，為違背法令；而
    判決有同條第2項所列各款情形之一者，為當然違背法令。
    是當事人對於高等行政法院判決上訴，如依行政訴訟法第24
    3條第1項規定，以高等行政法院判決有不適用法規或適用不
    當為理由時，其上訴狀或理由書應有具體之指摘，並揭示該
    法規之條項或其內容；若係成文法以外之法則，應揭示該法
    則之旨趣；倘為司法院解釋或本院之判例，則應揭示該判解
    之字號或其內容。如以行政訴訟法第243條第2項所列各款情
    形為理由時，其上訴狀或理由書，應揭示合於該條項各款之
    事實。上訴狀或理由書如未依此項方法表明，或其所表明者
    與上開法條規定不合時，即難認為已對高等行政法院判決之
    違背法令有具體之指摘，其上訴自難認為合法。
二、緣桃園縣營造業職業工會被保險人楊盛華（下稱楊君）於民
    國94年3月31日由桃園縣營造業職業工會申報退保後，復於
    96年1月2日申報加保，嗣楊君於96年6月25日因食道癌死亡
    ，其受益人即上訴人申請其本人死亡給付。經被上訴人審查
    ，以該工會於96年1月2日申報楊君加保當時適值其住院治療
    期間，顯無實際從事工作，應不得由該工會加保，乃依勞工
    保險條例（下稱勞保條例）第24條規定，以96年12月12日保
    承職字第09660544430號函核定，自96年1月2日起取消楊君
    投保資格，已繳之保險費依同條例第16條第2項規定不予退
    還，且楊君亦不符合同條例第20條規定，而否准所請死亡給
    付。上訴人不服，循序提起行政訴訟，遭原審判決駁回，乃
    提起本件上訴，主張：被上訴人並未舉證投保單位「桃園縣
    營造業職業工會」有如何故意為不合勞保條例之人員投保之
    情形，而其申請文件是否有顯然不合理之情形，亦未見被上
    訴人舉證說明。縱勞工保險為在職保險，並不當然推論「加
    保當日必須實際從事工作」，無一定雇主之自營業、漁業，
    其所得不穩定，並非按時支薪，其認定是否實際從事本業並
    獲得報酬即有困難，勞保條例既將此類勞工列入強制投保對
    象，繳納較高的保費，卻在投保資格認定時為不合理之差別
    待遇，故原判決對自營作業者構成不合理差別待遇，違反憲
    法第7條之平等基本權。另「加保當日（當時）必須『實際
    』從事工作」責由上訴人舉證，係增加法律所無之限制，嚴
    重侵害憲法保障之平等權等語，雖以原判決違背法令為由，
    惟核其上訴理由，實質上係就原審取捨證據、認定事實之職
    權行使，指摘其為不當，而非具體表明合於不適用法規、適
    用法規不當、或行政訴訟法第243條第2項所列各款之情形，
    難認對該判決之如何違背法令已有具體之指摘。依首開規定
    及說明，應認其上訴為不合法。
三、據上論結，本件上訴為不合法。依行政訴訟法第249條第1項
    前段、第104條、民事訴訟法第95條、第78條，裁定如主文
    。
中    華    民    國    99    年    4     月    8     日
                    最高行政法院第一庭
                        審判長法官  鄭  淑  貞
                              法官  吳  東  都
                              法官  陳  金  圍
                              法官  楊  惠  欽
                              法官  胡  方  新
以  上  正  本  證  明  與  原  本  無  異
中    華    民    國    99    年    4     月    9     日
                              書記官  張  雅  琴


司法院資訊處製作；財團法人民間司法改革基金會備份。
